```{r}
# Execício 1
x = c(143.5, 141.3, 152.4, 144.3, 149.9)

md = mean(x)
md1 = 150
desvio = 6.26
n = 5

z = (md-md1)/(desvio/sqrt(n))
valorp = pnorm(z)
valorp

```
# Exercício 2

media (mi) = 2,3
n = 21
media amostral (x com tracinho) = 2,32
desvio padrão amostral (σ sigma) = 0,11
alpha = 0,054

v = n - 1
T0 = ((média - Mi0)/(s/raiz de n)) = (2.32 - 2,3)/*(sqrt(21)/0,11)

valor-p = P(x >= T0) = pt(T0, v, lower=FALSE) = pt(0.8331956, 21, lower=FALSE)


```{r}
# Exercício 2

# T0
(2.32 - 2.3)*(sqrt(21)/0.11) # 0.8331956

# Valor-p 
pt(0.8331956, 20, lower=FALSE) # 0.2070554 > 0,05
```

# Exercício 3
Achar o intervalo de confiança unilateral inferior a 93%

se 93% (alpha = 7%)

média amostral (x¬) = 16,61
n = 6
s (desvio padrão) = 0,71

mi >= x¬ + qt(alpha:(n - 1)) * s/sqrt(n)
mi = 16.61 + qt(0,07, 5) * (0.71/sqrt(6))
```{r}
16.61 + qt(0.07, 5) * (0.71/sqrt(6))
```

Exercicio 04

n = 18
s = 2,67

v = n - 1 = 17

H0: sigma = 3,5
H1: sigma != 3,5

A)

X0² = (n-1)*S²/σ0² = 9.893167
valorp = 2*min[P(x <= X0²), P(x >= X0²)] = 2 x 0.9080304 = 0.1839392
pchisq = min[P(x <= X0²), P(x >= X0²)

B)

1 - alpha = 0.874
alpha = 0.126

sigma² >= ((n-1)*s²)/qX²(1-alpha;n-1)

sigma >= sqrt(((18-1)*2.67**2)/qchisq(1-0.126,18-1))


```{r}
(17*(2.67**2))/(3.5)**2
2*pchisq(9.893167, 17) # 0.09196958
sqrt(((18-1)*2.67**2)/qchisq(1-0.126,18-1))

```









