*## Exercício 02 ==============================================================*

Sabe-se que a vida de uma bateria, em horas, é uma 
variável aleatória normal com desvio-padrão σ = 2 h. 
Uma amostra aleatória de 10 baterias foi retirada, 
resultando em uma vida média ̅x = 39 h. Com α = 
0,01:

OBS: Sabemos que usaremos o "Z" pois o exercício nos dá a "media" e o "desvio padrão"
     Queremos "μ"

# dados:
n = 10
σ = 2
x¬ = 39
α = 0,01

A) Determine um intervalo de confiança bilateral para a vida 
   média da bateria.

x¬ + QZ(α/2)*σ/sqrt(n)
x¬ + QZ((1-α)/2)*σ/sqrt(n)
(μ está entre esses dois)

QZ = qnorm()
```{r}
39+qnorm(0.01/2)*2/sqrt(10) # 37.3709
39+qnorm(1-0.01/2)*2/sqrt(10) # 40.6291
```

B) Há evidências de que a vida média da bateria não seja de 
   40 horas?

Aqui precisamos da "Estatística de Teste"
Z0 = (x¬ - μ0)*sqrt(n)/σ

E depois, achamos o "valor-p" utilizando o "inferior bilateral"

Ou seja: Falha em rejeitar H0, ou seja, não há evidências que "mi" != 40

P(X >= |Z0|) = Pnorm(Z0)
```{r}
Z0 = (39 - 40)*sqrt(10)/2  # -1.581139
2*(pnorm(Z0)) # 0.1138463
```

C) Determine o poder do teste para detectar um desvio na 
   hipótese nula de ± 1,75 horas (erro do tipo II)

Z1 = 1.,75

Φ = Função de Distribuição Acumulada Padronizada (pnorm)

δ = |μ - μ0| = |0 - 1.75|

β = Φ(Qz(1-α/2)-(δ x sqrt(n)/σ)) - Φ(Qz(α/2)-(δ x sqrt(n)/σ))
```{r}
1-pnorm(qnorm(1-0.01/2)-(1.75*sqrt(10)/2)) - pnorm(qnorm(0.01/2)-(1.75*sqrt(10)/2)) # 0.4241986
```

D) Para o item (c), qual o tamanho da amostra necessária para 
   se obter um erro do tipo II inferior a 0,2? (erro do tipo II)

Aqui vamos usar a mesma fórmula da (c), porém para chegarmos ao resultado 0,2, precisariamos testar
vários tamanhos de amostra "n", para isso usamos o "cbind"

E encontraremos que para obter um erro do tipo II inferior a 0,2 precisariamos de "n" = 16
```{r}
cbind(10:30, pnorm(qnorm(1-0.01/2)-(1.75*sqrt(10:30)/2)) - pnorm(qnorm(0.01/2)-(1.75*sqrt(10:30)/2)))
```


*## Exercício 03 ==============================================================*

O tempo de determinada tarefa manual segue uma 
distribuição normal. Foram cronometradas 
aleatoriamente 30 pessoas desempenhando a tarefa 
e obteve-se um desvio-padrão de 25 segundos. 
Considerando um erro do tipo I igual a 0,02:

OBS: Sei que o "desvio-padrão" mencionado é o "S" e não o "σ" já que estamos 
     trabalhando com a população inteira

OBS: Sabemos que usaremos o "X²" pois o exercício nos dá "desvio Padrão S" que nos dá "Variância S²"
     queremos saber do "σ"

n = 30
s = 25
s² = 625
erro do tipo I = 0,02 = α

A) Determinar um intervalo de confiança bilateral para o 
   desvio-padrão do tempo da tarefa

σ² >= ((n-1) x S²))/(Qx²(1-α/2: n-1))
σ² <= ((n-1) x S²))/(Qx²(α/2: n-1))

Qx² = qchisq(p1, p2)

σ está entre 19.11839 e 35.65605
```{r}
sqrt(((30-1)*625)/(qchisq(1-0.02/2, 30-1))) # 19.11839
sqrt(((30-1)*625)/(qchisq(0.02/2, 30-1))) # 35.65605
```

B) Teste a hipótese que o desvio-padrão do tempo da 
   tarefa é diferente de 20 segundos

Teste de Hipotese = "valor-p" utilizando "X0²"

H0: σ = 20
H1: σ != 20

σ = 20
σ² = 400

v = n - 1 = 29

X0² = ((n-1)*s²)/σ0² = 45.3125

valor-p (bilateral ja que é "diferente de 20 segundos" = 2 * min[P(x <= X0²); P(x >= X0²)]
min = menor valor entre eles

sendo que: P(x <= X0²) = pchisq(X0², V)
           P(x >= X0²) = pchisq(X02, V, lower=FALSE)

valor-p = 0.05486082

ou seja, 0.05486082 > 0,02(α), assim falha-se em rejeitar H0(σ=20), ou seja, não há evidências que o desvio padrão do tempo é diferente de 20 segundos

```{r}
((30-1)*625)/400  # 45.3125
pchisq(45.3125, 29)  # 0.9725696
pchisq(45.3125, 29, lower.tail = FALSE)  # 0.02743041

2*0.02743041  # 0.05486082
```


*## Exercício 04 ==============================================================*

Uma máquina é usada para encher garrafas de 
refrigerante de 1.000 ml. Uma amostra aleatória de 
tamanho 20 resultou nos dados abaixo. Com α = 0,05 
e supondo que o volume de enchimento seja uma 
variável aleatória normal:

x = c(997, 987, 1002, 1013, 1012, 1017, 978, 998, 
1011, 989, 993, 983, 982, 990, 992, 979, 994, 
996, 1001, 996)

n = 20
α = 0,05

A) Determine um intervalo de confiança unilateral inferior para 
   o desvio-padrão do volume de enchimento.

1 - α = 0,95
S = sd(x) = 11.34391
S² = var(x) = 128.6842

σ² = ((n-1) x S²))/(Qx²(1-α/2: n-1))
σ = sqrt(((n-1) x S²))/(Qx²(1-α/2: n-1)))


```{r}
x = c(997, 987, 1002, 1013, 1012, 1017, 978, 998, 
1011, 989, 993, 983, 982, 990, 992, 979, 994, 
996, 1001, 996)

sd(x)
var(x)

sqrt((20-1)*var(x)/qchisq(1-0.05,20-1)) # 9.006217

```

B) Teste a hipótese de que a variância do volume de 
   enchimento é maior que 100 ml2


H0: σ = 100
H1: σ > 10

v = n - 1 = 19

X0² = ((n-1)*s²)/σ0² = 24.45

P(x >= X0²)  (teste de hipotese, valor-p) = pchisq(X02, v) = 0.1794533 > 0.05

Como 0.1794533 > 0.05 Falha-se em rejeitar H0, ou seja, não há evidências em que a variância do volume seja maior que 100 


```{r}
((20-1)*var(x)/100) # 24.45
pchisq(24.45, 19, lower=FALSE)  # 0.1794533
```
















