*## Teste F ============================================================================*

No "Teste F" nosso interesse é a variância (sigma1 e sigma2)

# Exercício 01 ========================================================================

n1 = 25
s1 = 3,5

n2 = 31
s2 = 3,1


# A)

alpha = 0.05

sigma1² !- sigma2² --> sigma1²/sigma2² = 1

H0: sigma1²/sigma2² = 1
H1: sigma1²/sigma2² != 1

f0 = 3.5^2 / (1*3.1^2)
```{r}
f0 = 3.5^2 / (1^2*3.1^2)
f0 # 1.274714
```

u = gl1 = 25 - 1 = 24
v = gl2 = 31 - 1 = 30

valor-p = 2*min[P(X <= f0); P(X>= f0)]

P1 = pf(f0, 24, 30)
P2 = pf(f0, 24, 30, lower = FALSE)

valorp = 2*P2
```{r}
P1 = pf(f0, 24, 30)
P2 = pf(f0, 24, 30, lower = FALSE)

P1 # 0.7380536
P2 # 0.2619464

valorp = 2*P2
valorp # 0.5238928
```

Conclusão: Falha-se em rejeitar H0, ou seja, não há evidências que as variâncias sejam
diferentes


# B) IC Bilateral

alpha = 0.05

3.5^2/3.1^2 x qf(0.05/2, 30, 24) <= sigma1²/sigma2² <= 3.5^2/3.1^2 x qf(1-0.05/2, 30, 24)
```{r}
3.5^2/3.1^2 * qf(0.05/2, 30, 24) # 0.59681
3.5^2/3.1^2 * qf(1-0.05/2, 30, 24) # 2.815812
```

============================================================================================

Quando temos os dados brutos podemos utilizar uma função própria

var.test(x, y, ...)

sendo x = vetor da amostra 1
y = vetor da amostra 2

Argumentos:

Valor de k²
  
  ratio =
  
tipo de IC e hipótese alternativa H1:
  
  alternative=c("less") -> H1 < e IC Superior
  alternative=c("greater") -> H1 > e IC Inferior
  alternative=c("two.sided") -> H1 != e IC Bilateral
  
Nível de Confiança: 1 - alpha do IC

  conf.level = 
  

# Exercício 02 ===============================================================================

```{r}
M = c(161.4, 167.3, 153.8, 157.2, 168.5, 154.3, 147.5, 167.6, 
156.6, 161.1, 147.0, 152.4, 154.3, 148.8, 165.9, 149.5, 158.4, 
161.1, 154.0, 161.8)

H = c(193.9, 173.7, 182.7, 180.0, 175.0, 184.7, 164.4, 182.8, 
165.6, 175.0, 173.0, 171.4, 165.0, 169.6, 160.5, 182.1, 178.1, 
175.9, 176.9, 163.9)
```


# A)

alpha = 0.01

```{r}
var.test(M, H, ratio = 1, alternative=c("less"), conf.level=0.99)
```


Conclusão: Falha-se a Rejeitar H0, ou seja, não há evidências de H1, ou seja, não há
evidências que as variâncias sejam diferentes

# B)

0 <= sigma1²/sigma2² <= 1.971015
0 <= sigma1/sigma2 <= sqrt(1.971015)






