================================================================================
## Aula 08/02
================================================================================


================================================================================
## Aula 15/02
================================================================================

Exercício 01 - PDF Inferência Parte 2
```{r}
# C)
pnorm(qnorm(0.95)-1000*sqrt(50)/3600)

# D)
cbind(50:100, pnorm(qnorm(0.95)-1000*sqrt(c(50:100))/3600))
# Por tentativa e erro, o menor tamanho de amostra pra se obter um erro do tipo II inferior a 0,25 é 70
```

Exercício 02 - PDF Inferência Parte 2
```{r}
# A)
39+qnorm(0.005)*2/sqrt(10)
39+qnorm(0.995)*2/sqrt(10)
# Ou seja "mi" está entre 37 e 40

# B)
(39-40)*sqrt(10)/2
pnorm(-1.581139) + pnorm(abs(-1.581139), lower=FALSE)
# Falha em rejeitar H0, ou seja, não há evidências que "mi" != 40

# C)
pnorm(qnorm(0.995)-1.75*sqrt(10)/2) - pnorm(qnorm(0.005)-1.75*sqrt(10)/2)

# D)
cbind(10:30, pnorm(qnorm(0.995)-1.75*sqrt(10:30)/2) - pnorm(qnorm(0.005)-1.75*sqrt(10:30)/2))
# Por tentativa e erro, a menor amostra é n = 16

```

================================================================================*
## Aula 22/02*
================================================================================*

Para diferenciarmos se vamos usar o Z(Aula Passada) ou o T é ter ou não o conhecimento do desvio padrão

Usamos Z quando: O desvio padrão é dado junto a variável
Usamos T quando: O desvio padrão é dá amostra

*# Exercício 01*
X = Vida do pneu
Mi = ?
Sigma = ?
(se meu interesse é o Mi, usamos o teste T)
Média (x com barrinha) = 59139
S = Desvio Padrão = 3645
n = 16


# a)
Alpha = 0.005
T0 = ((média - Mi0)/(s/raiz de n)) = (59139 - 60000)*raiz de 16 / 3645 = -0,944856

v = n - 1 = 15 - 1 = 15 gl (grau de liberdade)

valorp = P(X <= -0,944856) = pt(-0,944856, 15) = 0,178952 > 0,05

Conclusão: Falha-se em rejeitar H0, ou seja, não há evidências que a vida média do pneu seja inferior a 60.000
```{r}
pt(-0.944856, 15)  # 0.1798523
```



# b)
1 - alpha = 0,95

mi <= média + qt (0,95;15) * (s/raiz de n)
```{r}
59139 + qt(0.95, 15)*(3645/sqrt(16))  # 60736.47
```


*# Exercício 02*

X = Tensão de ruptura
Mi = ?
Sigma = ?
(se meu interesse é o Mi, usamos o teste T)
Média = 13,71364
s = 3,55357 (Desvio Padrão)
n = 22 (número de amostra)

# A)

H0: mi = 10
H1: mi > 10

v = n - 1 = 22 - 1 = 21 gl (grau de liberdade)

T0 = ((média - Mi0)/(s/raiz de n)) = (mean(x) - 10)*sqrt(22)/sd(x) = 4,901682

valorp = P(x >= T0) = pt(4.901682, 21, lower=FALSE) = 0,000038 < 0,05

Conclusão: Rejeita-se H0, ou seja, há evidências que a tensão média exceda 10 MPa

```{r}
x = c(19.8, 15.4, 11.4, 19.5, 10.1, 18.5, 14.1, 8.8, 
14.9, 7.9, 17.6, 13.6, 7.5, 12.7, 16.7, 11.9, 15.4, 
11.9, 15.8, 11.4, 15.4, 11.4)

(mean(x)-10)*sqrt(22)/sd(x)  # 4.901682

pt(4.901682, 21, lower=FALSE)  # 3.781273e-05
```


# B)

1 - alpha = 0,95  -> alpha = 0,005
mi >= média + qt(0,05;21) * (s/sqrt(n))

mean(x) + qt(0.005, 21) * (sd(x)/sqrt(22)) = 11.56853
```{r}
mean(x) + qt(0.005, 21) * (sd(x)/sqrt(22))  # 11.56853
```


# Resolução pelo comando t. test
```{r}
t.test(x, alternative=c("greater"), mu=10, conf.level=0.95)
```
*# Exercício 03*

X = tempo tarefa n normal
sigma = ? ( σ )
mi = ?
n = 30
s = 25
s² = 625
v = n - 1 = 30 - 1 = 29 gl

# A)

alpha = 0,02

*intervalo de confiança bilateral:*
((n-1)x s²)/qx²((1-alpha)/2;n-1) <= sigma² <= ((n-1)x s²)/qx²(alpha;n-1)
```{r}
sqrt(29*625/qchisq(0.99, 29))  # 19.11839
sqrt(29*625/qchisq(0.01, 29))  # 35.65605
```

# B)

H0: σ = 20
H1: σ != 20

H0: σ² = 400
H1: σ² = 400

X0² = (n-1)*S²/σ0² = 29 x 625/400 = 45,3125

valorp = 2*min[P(x <= X0²), P(x >= X0²)] = 2 x 0,02743041 = 0,054861 > 0,02

Conclusão: Falha-se em rejeitar H0, ou seja, não há evidências que o desvio padrão do tempo é diferente de 20 segundos

```{r}
pchisq(45.3125, 29)  # 0.9725696
pchisq(45.3125, 29, lower=FALSE)  # 0.02743041
```

*# Exercício 04*

x = volume e enchimento n normal
sigma = ?
n = 20
alpha = 0,05
s = sd(x) = desvio padrão = 11,34391
s² = var(x) = variância = 128,6842


# A)

1-alpha = 0,95

sigma² >= ((n-1)*s²)/qX²(1-alpha;n-1)
sigma >= sqrt((20-1)*var(x)/qX²(0.95, 19)) = 9.006217


# B)

H0: sigma² = 100
H1: sigma² > 100

X0² = ((n-1) x S²)/Sigma0² = 19*var(x)/100 = 24,45

intervalo de confiança superior
valorp = P(x >= X0²) = pchisq(24.45, 19, lower=FALSE) = 0,1794533 > 0,05

Conclusão: Falha-se em rejeitar H0, ou seja, não há evidências em que a variância do volume seja maior que 100 

```{r}
x = c(997, 987, 1002, 1013, 1012, 1017, 978, 998, 
1011, 989, 993, 983, 982, 990, 992, 979, 994, 
996, 1001, 996)

sd(x)
var(x)
sqrt((20-1)*var(x)/qchisq(0.95, 19))  # 9.006217
19*var(x)/100  # 24.45
pchisq(24.45, 19, lower=FALSE)  # 0.1794533

```





























