================================================================================
## Aula 18/01
================================================================================

## Probabilidade Exponencial

dexp ----> densidade 
pexp ----> distribuição acumulada
qexp ----> quantil (distribuição acumulada inversa)


# Parâmetros

para dexp e pexp: (X, 1/Lambda(media))
para qexp: (probabilidade, Lambda)

# Funções

pexp e qexp: lower.tail --> Se "TRUE" (Padrão): P(X <= x) Se "FALSE": P(X > x) complementar

# Exercício 04
```{r}
# A)
pexp(500, 0.0005)

# B)
pexp(2000, 0.0005, lower = FALSE)

# C)
qexp(0.5, 0.0005)

# D)
qexp(0.1, 0.0005, lower = FALSE)
qexp(0.9, 0.0005)
```

# Exercício 05
```{r}
# A)
pexp(0.5 ,1/4)

# B)
# P(x <= 3,5 | x > 3) = P[(x <= 3) interseção (x > 3)] / P(x > 3)
# OBS: Quando falamos <=, em números contínuos, isso não é diferente de < apenas
(pexp(3.5, 1/4) - pexp(3, 1/4))/pexp(3, 1/4, lower = FALSE) # 0.1175031
```

# Exercício 06
```{r}
# A)
# Por Poisson -> Y = n° buracos por km, lambda = 2 (não precisa ser 1/2 visto que está em Poisson)
# X = distância entre os buracos (exponencial)
# P(1 <= x <= 2) =
pexp(2, 2) - pexp(1, 2) # 0.1170196

# B)
# Poderia ser feito em Poisson, mas usaremos o pensamento Exponencial
# Usando a lógica: Para haver pelo menos um buraco em uma distância de 3km, a distância deverá ser menor que 3km -> P(x <= 3)
pexp(3,2) # 0.9975212  

# C)
# Haverá pelo menos um buraco em D km se e somente se a distância até o 1° seja menor ou igual a D km
qexp(0.95, 2)
pexp(1.497866, 2)
```

```{r}
# Exercício 07
# A)
# OBS: Poderíamos fazer por Poisson mudando o lambda para 30
# X = tempo entre chamadas = exponencial
# Mi'x = 10 min por chamada -> logo, lambda = 1/10 chamadas por min
# Não haverá chamadas em 30 minutos se e somente se o tempo até a 1° chamada, exceda 30 minutos
# P(x > 30) =
pexp(30, 1/10, lower = FALSE) # 0.04978707

# B)
t = qexp(0.01, 1/10, lower = FALSE)
t # 46.0517
```

================================================================================
## Aula 25/01
================================================================================


Mi = Média
Sigma (Desvio Padrão) = Dispersão
OBS: Em gráficos simétricos, a média e a mediana são iguais

O parãmetro "Mi" serve para "andar" com o gráfico sobre o eixo X
O parâmetro "Sigma" serve para determinar a altura do gráfico, e quanto mais alta, mais fina, mais baixa, mais larga


# Construindo uma distribuição normal

Dnorm ----> Densidade
Pnorm ----> Distribuição
Qnorm ----> Quantil


# Parâmetros

Dnorm e Pnorm: (X, Mi, Sigma)
Qnorm: (Probabilidae, Mi, Sigma)

# Funções

Pnorm e Qnorm: lower.tail --> Se "TRUE" (Padrão): P(X <= x) Se "FALSE": P(X > x) complementar
OBS: Se não colocarmos nada em Mi e Sigma, o padrão é 0 e 1 (Normal Padrão)


## Exercício 08
```{r}
# A)
# Probabilidade de Z ser menor ou igual a 0.8
round(pnorm(0.8, 0, 1), 6)

# B)
# Probabilidade de Z ser maior que 0.8
round(pnorm(0.8, 0, 1, lower.tail=FALSE), 6)

# C)
# Probabiliadde de Z ser maior que -0.8
round(pnorm(-0.8, 0, 1, lower.tail=FALSE), 6)

# D)
# Probabilidade de Z ser menor ou igual a -0.8
round(pnorm(-0.8, 0, 1), 6)

# E)
# Probabilidade de Z ser menor ou igual a 0.8 e maior ou igual -0.8
round(pnorm(0.8) - pnorm(-0.8), 6)

# F)
# O y tal que a Probabilidade de Z menor ou igual a y seja 0.95 (Usar quantil)
round(qnorm(0.95, 0, 1), 4)

# G)
# O y tal que a probabilidade de Z maior que y seja 0.99 
round(qnorm(0.99, 0, 1, lower.tail=FALSE), 4)

# H)
# O y tal que a probabilidade de z <= que y e >= -y seja 0.9
round(qnorm(0.95), 4)
# Usamos a lógica de que como são proporcionais, achamos o valor de um y como fazemos normalmente, depois de deduzir a Probabilidade
```

## Exercício 09
```{r}
# X = volume 
# Mi = 1000 ml
# Sigma = 50 ml (Desvio Padrão)

# A)
# P(X > 1100)
pnorm(1100, 1000, 50, lower.tail=FALSE)

# B)
# P(X < 950)
pnorm(950, 1000, 50)

# C)
# P(950 =< X =< 1100)
pnorm(1100, 1000, 50) - pnorm(950, 1000, 50)

# D)
# 95% das garrafas, simetricamente faltando 0,025 de cada lado
qnorm(0.025, 1000, 50) # y  da esquerda
qnorm(0.025, 1000, 50, lower.tail=FALSE) # y da direita
```

## Execício 10
```{r}
# X = tempo de ida
# Mi = 24 min
# Sigma = 3,8 min

# A)
# P(x <= 30)
pnorm(30, 24, 3.8)

# B)
# Ele tem 15 minutos para chegar no horario, logo chegará atrasado sendo X > 15
pnorm(15, 24, 3.8, lower.tail=FALSE)

# C)
qnorm(0.85, 24, 3.8)
```

## Exercício 11
```{r}
# X = Tempo de vida
# Mi = 400 hrs
# Sigma = 100 hrs

# A)
# O tempo onde 25% dos componentes ja falharam
qnorm(0.25, 400, 100)

# B)
# P(X < 400 | X > 250)
(pnorm(400, 400, 100) - pnorm(250, 400, 100))/pnorm(250, 400, 100, lower.tail = FALSE)
```


================================================================================
## Aula 01/02
================================================================================

# Combinações Lineares

```{r}
pnorm(3.3, 3, sqrt(0.02), lower.tail = FALSE)
```



















