OBS: A prova caíra Teste t e Teste F (2 populações)

OBS: Nâo veremos o caso no "teste t" que a variância das duas populações são iguais

*## Teste t ==========================================================================*

No "teste t" oque buscamos seria "mi1" e "mi2", também não temos "sigma1" nem "sigma2",
porém não é oque estamos buscando


Passo 1: Montar as hipóteses

# Unilateral Inferior
  
  H0: mi1 - mi2 = Delta0
  H1: mi1 - mi2 < Delta0
  
# Unilateral Superior

  H0: mi1 - mi2 = Delta0
  H1: mi1 - mi2 > Delta0

# Bilateral

  H0: mi1 - mi2 = Delta0
  H1: mi1 - mi2 != Delta0
  
## Usamos delta0 = 0


Passo 2: Nível de significância


Passo 3: Supõe-se H0 verdadeira e calcula-se a probabilidade de um evento tão ou mais
extremo ocorrer sob esta hipótese 

t0 --> H1 < : P(x <= t0) --> pt(t0, v)
   --> H1 > : P(x >= t0) --> pt(t0, v, lower=FALSE)
   --> H1 != : 2*P(x >= |t0|) --> 2 x pt(t0, v, lower=FALSE)
   
No "teste t" usamos "pt()" como probabilidade no código R


# Exercício 02 =======================================================================

n1 = 16
x1¬ = 19
s1 = 1,3

n2 = 14
x2¬ = 17
s2 = 1,2

# A) Como o exercício pede para comparamos os dois ao mesmo tempo, por mais que tenha "menor"
no enunciado, usaremos o != (bilateral)

alpha = 0,05

H1: mi1 != m2 --> mi1 - mi2 != 0

H0: mi1 - mi2 = 0
H1: mi1 - mi2 != 0

V = (1.3^2/16 + 1.2^2/14)^2 / ((1.3^2/16)^2/(16-1) + (1.2^2/14)^2/(14-1))

```{r}
vnum = (1.3^2/16 + 1.2^2/14)^2
vnum # 0.0434648

vden = (1.3^2/16)^2/(16-1) + (1.2^2/14)^2/(14-1)
vden # 0.001557591

v = vnum/vden
v # 27.90515
```

t0 = (19-17-0)/sqrt(1.3^2/16 + 1.2^2/14)

```{r}
t0 = (19-17-0)/sqrt(1.3^2/16 + 1.2^2/14)
t0 # 4.380216
```

# Fazendo a probabilidade (valor-p):

OBS: abs() serve para determinar módulo

```{r}
valorp = 2*pt(abs(t0), v, lower=FALSE)
valorp # 0.0001514319
```

Conclusão: Rejeita-se H0 (P < alpha), ou seja, há evidências que um dos medicamentos 
tem tempo médio de cura menor (medicamento 2)


# B) Determinar o intervalo de confiança bilateral 95%

19 - 17 + qt(0.05/2, v) * sqrt((1.3^2/16 + 1.2^2/14)) <= m1 - m2 <= 19 - 17 + qt((1-0.05/2), v) * sqrt((1.3^2/16 + 1.2^2/14))

```{r}
19 - 17 + qt(0.05/2, v) * sqrt((1.3^2/16 + 1.2^2/14)) # 1.064557
19 - 17 + qt((1-0.05/2), v) * sqrt((1.3^2/16 + 1.2^2/14)) # 2.935443
```

Ou seja, m1 - m2 está entre 1,064557 e 2,935443

===========================================================================================================

Quando temos os dados brutos o R nos dá uma função propria para fazer as análises
(não vai cair dessa forma na prova)

t.test(x, y, ...)

sendo x = vetor da amostra 1
y = vetor da amostra 2

com argumentos determinados

tipo de IC e hipótese alternativa H1:
  
  alternative=c("less") -> H1 < e IC Superior
  alternative=c("greater") -> H1 > e IC Inferior
  alternative=c("two.sided") -> H1 != e IC Bilateral

Valor de Delta0
  
  mu = 

Nível de Confiança: 1 - alpha do IC

  conf.level = 
  
Variâncias iguais (TRUE) ou diferentes (FALSE)

  var.equal = (por padrão é FALSE)


# Exercício 03 ===================================================================================

n1 = 20
x1¬ = mean(M)
S1 = sd(M)

n2 = 20
x2¬ = mean(H)
S2 = sd(H)

```{r}
M = c(161.4, 167.3, 153.8, 157.2, 168.5, 154.3, 147.5, 167.6, 
156.6, 161.1, 147.0, 152.4, 154.3, 148.8, 165.9, 149.5, 158.4, 
161.1, 154.0, 161.8)

H = c(193.9, 173.7, 182.7, 180.0, 175.0, 184.7, 164.4, 182.8, 
165.6, 175.0, 173.0, 171.4, 165.0, 169.6, 160.5, 182.1, 178.1, 
175.9, 176.9, 163.9)

x1 = mean(M)
x1 # 157.425

s1 = sd(M)
s1 # 6.779216

x2 = mean(H)
x2 # 174.71

s2 = sd(H)
s2 # 8.401685

```

# A)

alpha = 0.01

Será -10 visto que m1 - m2 daria um número negativo ja que m2 é maior que m1 (por expectativa, não por dados)

H0: mi1 - mi2 = -10
H1: mi1 - mi2 < -10

v = (var(M)/20 + var(H)/20)^2 / ((var(M)/20)^2/(20-1) + (var(H)/20)^2/(20-1))
```{r}
v = (var(M)/20 + var(H)/20)^2 / ((var(M)/20)^2/(20-1) + (var(H)/20)^2/(20-1))
v # 36.37535
```

t0 = (x1 - x2 + 10) / sqrt(var(M)/20 + var(H)/20)
```{r}
t0 = (x1 - x2 + 10) / sqrt(var(M)/20 + var(H)/20)
t0 # -3.017837
```

valor-p = P(x <= t0)
valorp = pt(t0, v)
```{r}
valorp = pt(t0, v)
valorp # 0.002314636
```

Conclusão: Rejeita-se H0 (valorp < alpha), ou seja, há evidências de H1 a média da altura
das mulheres é em média 10cm menor que a dos homens


# Usando t.test
```{r}
t.test(M, H, alternative=c("less"), mu = -10, conf.level = 0.99)
```
Sendo:
  
  v = df
  t0 = t
  valor-p = p-value
  ic superior = -inf
  ic inferior = inf
  ic bilteral = aparecerá dois valores ali

# B) Queremos o IC Supeior de 99%

mi1 - mi2 = mean(M) - mean(H) + qt(0.99, v) * sqrt(var(M)/20 + var(H)/20)
```{r}
mean(M) - mean(H) + qt(0.99, v) * sqrt(var(M)/20 + var(H)/20) # -11.41099
```
















